【裁判字號】    90,訴,762
【裁判日期】    900627
【裁判案由】    偽造文書等
【裁判全文】
臺灣高雄地方法院刑事判決                            九十年度訴字第七六二號
    公  訴  人  臺灣高雄地方法院檢察署檢察官
    被      告  乙○○
    選任辯護人  洪文佐律師
右列被告因偽造文書等案件，經檢察官聲請簡易判決處刑（八十九年度偵字第一九八
一一號），惟本院高雄簡易庭（九十年雄簡字第二一二號）認不應以簡易判決處刑而
移送本院，本院判決如左︰
    主  文
乙○○行使偽造私文書，足以生損害於他人，處有期徒刑肆月，如易科罰金，以參佰
元折算壹日。緩刑參年。
偽造之「高新銀行民族分行代收國（市）庫稅款章」壹個暨偽造財政部高雄市國稅局
八十九年度營利事業所得稅結算稅額繳款書（自行繳納）第一聯收據聯之「高新銀行
民族分行代收國（市）庫稅款章」印文均沒收。
    事  實
一、乙○○係設於高雄市苓雅區○○○路一三三號之「乙○○稅務代理事務所」之負
    責人，主要從事公司之設立、變更及記帳業務等，於民國八十七年九月間（起訴
    書誤載為八十九年）受甲○○之委託，為其辦理「小馬哥通訊行」之記帳業務，
    至八十九年四月底、五月初間結束營業，乙○○即為之辦理結算報稅等相關事宜
    ，乙○○於結算後，明知「小馬哥通訊行」並無須繳交任何營利事業所得稅結算
    稅，乙○○竟意圖為自己不法之所有，於八十九年六月二十日前後，竟向碼恩瑞
    訛稱需繳交結算稅款新台幣四萬七千九百九十五元，致甲○○陷於錯誤，而於同
    年七月十五日至「乙○○稅務代理事務所」繳交前開金額，並由乙○○代為繳納
    ，乙○○為免前開訛詐事宜遭發現，而利用不知情之刻印店偽刻「高新銀行民族
    分行代收國（市）庫稅款章」一枚，並蓋於財政部高雄市國稅局八十九年度營利
    事業所得稅結算稅額繳款書之收款公庫及經收人員蓋章欄表示已代收受前開稅款
    ，足以生損害於甲○○、高新銀行民族分行及財政部高雄市國稅局對於稅務管理
    之正確性，復於同年八月九日將前開代收稅款收據影本寄予甲○○，嗣因甲○○
    向乙○○索取前開收據正本，乙○○即推託拒不提出，而心生疑竇，即分別向財
    政部高雄市國稅局查詢所應繳交之稅額及向高新銀行民族分行查詢是否代收此筆
    款項後，始知悉前情。
二、案經甲○○告訴暨財政部高雄市國稅局報請台灣高雄地方法院檢察署檢察官偵查
    起訴。
    理  由
一、訊據被告乙○○故坦承伊係「乙○○稅務代理事務所」之負責人，並受告訴人甲
    ○○之委託辦理其所開設之「小馬哥通訊行」相關記帳、報稅事宜，於八十九年
    四、五月間因甲○○欲結束所經營之「小馬哥通訊行」，故請伊辦理結算登記等
    事宜，且因事後告訴人向伊請求繳稅證明書之繳款書，但伊一時找不到，故才請
    路邊刻印店偽刻高新銀行民族分行之圓戳章，以便開立繳款書予告訴人等情不諱
    ，惟矢口否認有何詐欺犯行，辯稱︰伊所開立之事務所除伊為負責人外，另雇請
    二位記帳小姐，而「小馬哥通訊行」結束營業要辦理清算時，是由伊事務所所雇
    用之「黃碧鳳」小姐連絡辦理，雖該名小姐有向伊報告「小馬哥通訊行」所需補
    繳稅款，但伊已不記得，且伊並未辦理「小馬哥通訊行」之營利事業所得稅繳款
    資料及清算所得申報書，應是所雇用之小姐所為云云。
二、惟查︰
  （一）右揭事實，業據告訴人甲○○於財政部高雄市國稅局查詢中、檢察官偵查及
        本院調查中指述：於八十九年六月二十日左右接獲被告之通知需繳納營利事
  業所得稅結算稅款四萬七千九百九十五元，於八十九年七月十五日至被告所
        開設之事務所將前開款項交予事務所雇用之小姐，事後伊向被告索取繳款收
        據，但被告推託不給，伊始起疑心，分別向財政部高雄市國稅局及高新銀行
        民族分行查詢而知悉伊所開設之「小馬高通訊行」清算後根本不需繳交任何
        稅款，且銀行亦未代收受伊所交予被告之稅款，而被告所開設之事務所規模
        尚可，伊僅去過一、二次，除被告之外，伊僅看過一名小姐，每年所需報稅
        之資料及結束營業後等相關資料都是交予被告辦理等語綦詳（見偵查卷第八
        頁至第十頁、第十九頁，及本院九十年五月二日訊問筆錄）。
  （二）而被告為告訴人所經營之「小馬哥通訊行」辦理營利事業所得清算之結果並
        不需繳納任何稅款，亦有中華民國營利事業清算所得申報書、八十七年度為
        分配盈餘、八十八年度營利事業所得稅結算申報書資料聯及八十八年度營利
        事業所得稅結算申報書（損益及稅額計算表）各一分附卷可憑，而被告確有
        向告訴人收取結算稅金二萬八千三百七十二元及清算稅金一萬九千六百二十
        三元合計四萬七千九百九十五元，此有免用統一發票收據一紙在卷可稽，此
        外，高新銀行八十九年八月十九日以高新銀民自第十八號函及被告所偽造之
        財政部高雄市國稅局八十九年度營利事業所得稅結算稅額繳款書第一聯收據
        各一分附卷可憑。
    綜上，足認本件告訴人所經營「小馬哥通訊行」之結束清算事宜係由被告所辦理
    ，並由被告通知告訴人補繳稅款之情堪以認定，且被告所經營之稅務代理事務所
    規模不大，當應親自為客戶處理相關報稅事宜，且稅務事務所動輒會經手收款、
    繳款事宜，衡情被告對於所雇用之小姐或工讀生當應有一定之選擇，並留下相關
    年籍資料，被告竟稱不知所雇用工讀生及「黃碧鳳」小姐之相關資料，被告前開
    所辯顯係卸責之詞，並不足採，本件事證明確，被告犯行洵堪認定。
二、查被告乙○○雖為告訴人辦理清算事宜，而意圖為自己不法之所有，明知結算結
    果告訴人所經營之「小馬哥通訊行」並不需繳交任何稅款，竟向告訴人訛稱需繳
    交結算與清算稅金合計四萬七千九百九十五元，並偽刻高新銀行民族分行之代收
    國、市庫稅款章，並蓋於財政部高雄市國稅局八十九年度營利事業所得稅結算稅
    額繳款書第一聯收據上，持該偽造之收據交予告訴人，足以生損害於告訴人、高
    新銀行民族分行及財政部高雄市國稅局對於稅務管理之正確性，核其所為，係犯
    刑法第二百十六條、二百十條之行使偽造私文書罪及刑法第三百三十九第一項之
    詐欺取財罪。公訴意旨認被告涉犯刑法三百四十二條第一項之背信罪嫌云云，惟
    按為他人處理事務，意圖為自己或第三人不法之所有，以詐術使該他人交付財物
    者，縱令具備背信罪之要件，亦已包含於詐欺罪之觀念中，不得於詐欺罪外更論
    背信罪；且刑法上之背信罪為一般的違背任務之犯罪，若為他人處理事務，意圖
    為自己或第三人不法之所有，以詐術使他人交付財物者，應成立詐欺罪，不能論
    以背信罪（最高法院二十五年度上字第六五一八號、六十三年台上字第二九二號
    判決可資參照），是公訴意旨認應依背信罪處斷，尚有未洽，惟起訴事實相同，
    爰依法變更起訴法條，併予敘明。被告利用不知情之刻印店人員偽造「高新銀行
    民族分行之代收國、市庫稅款章」為間接正犯。又被告偽造印章、印文為偽造文
    書之階段行為，其偽造文書後復持以行使，其偽造之低度行為應為行使之高度行
    為所吸收，均不另論。再者，被告所犯上開行使偽造私文書罪與詐欺取財罪間，
    有方法結果之牽連關係，應依刑法第五十五條之規定，從較重之行使偽造私文書
    罪處斷。爰審酌被告素行良好，尚無前科，有台灣高等法院被告全國前案紀錄表
    一份在卷可憑，因一時貪念誤觸刑章，及其犯罪對於高新銀行、告訴人及財政部
    高雄市國稅局所生危害與影響，惟犯罪後在庭態度良好，深知悔改等一切情狀，
    量處如主文所示之刑。復按被告犯罪後，刑法第四十一條業已修正為「犯最重本
    刑為五年以下有期徒刑以下之罪，而受六個月以下有期徒刑或拘役之宣告，因身
    體、教育、職業、家庭之關係或其他正當事由，執行顯有困難者，得以一元以上
    三元以下折算一日，易科罰金。但確定因不執行所宣告之刑，難收矯正之效，或
    難以維持法秩序者，不在此限。併合處罰之數罪，均有前項情形，其應執行之刑
    逾六月者，亦同」，於九十年一月十日公布，同年一月十二日施行，是被告犯後
    法律已有變更，比較新舊法，以修正後之刑法第四十一條第一項較有利於被告，
    自應適用新法，併諭知易科罰金之折算標準。末查被告前未曾受有期徒刑以上刑
    之宣告，有前開被告前案紀錄表一份在卷可佐，其因一時短於思慮，致觸犯本件
    犯行，且被告目前有正當職業，經此偵、審程序及罪刑之宣告，當能知所警惕，
    信無再犯之虞，本院認其所宣告之刑以暫不執行為適當，併諭知緩刑三年，以啟
    自新，並觀後效。
三、被告所偽造之財政部高雄市國稅局八十九年度營利事業所得稅結算稅額繳款書第
    一聯收據上偽造之「高新銀行民族分行之代收國、市庫稅款章」之印文乙枚與偽
    刻之「高新銀行民族分行之代收國、市庫稅款章」印章乙枚，雖均未扣案，然既
    無證據證明業已滅失，不問屬於犯人與否，爰依刑法第二百十九條規定宣告沒收
    之。
據上論斷，應依刑事訴訟法第二百九十九條第一項前段，第三百條，刑法第二條第一
項前段、第二百十六條、第二百十條、第三百三十九條第一項、第五十五條、第四十
一條第一項、第七十四條第一項，罰金罰鍰提高標準條例第一條前段，判決如主文。
本案經檢察官林永富到庭執行職務。
中      華      民      國      九十      年      六    月    二十七    日
                        臺灣高雄地方法院刑事第四庭
                            法  官  程  克  琳
右正本證明與原本無異。
如不服本判決，應於判決送達後十日內，向本院提出上訴狀。
                            書記官  梁  瑜  玲
中      華      民      國      九十      年      六    月    二十九    日
【附錄本案論罪科刑法條】
刑法第二百十六條：
行使第二百十條至第二百十五條之文書者，依偽造、變造文書或登載不實事項或使登
載不實事項之規定處斷。
刑法第二百十條：
偽造、變造私文書，足以生損害於公眾或他人者，處五年以下有期徒刑。
刑法第三百三十九條第一項：
意圖為自己或第三人不法之所有，以詐術使人將本人或第三人之物交付者，處五年以
下有期徒刑、拘役或科或併科一千元以下罰金。


司法院資訊處製作；財團法人民間司法改革基金會備份。
